【裁判字號】    92,台上,6966
【裁判日期】    921211
【裁判案由】    違反毒品危害防制條例
【裁判全文】
最高法院刑事判決                              九十二年度台上字第六九六六號
    上  訴  人  乙○○
                甲○○
右上訴人等因違反毒品危害防制條例案件，不服台灣高等法院高雄分院中華民國九十
二年九月十日第二審判決（九十二年度上重訴字第四號，起訴案號：台灣屏東地方法
院檢察署九十一年度偵字第八二九、三三０八、三六九七號），提起上訴，本院判決
如左：
    主  文
原判決撤銷，發回台灣高等法院高雄分院。
    理  由
本件原判決認定張正雄（化名，真實姓名年籍詳卷。下同）有意購買第一級毒品海洛
因牟利，遂透過姓名年籍不詳、綽號「賣鹽順」之友人向外打探、居間引介，「賣鹽
順」乃於民國九十一年二月二日前之不詳時日，在不詳地點將上情轉告上訴人甲○○
。甲○○為求營利，即與上訴人乙○○、姚仁國（通緝中。於警訊及偵查中曾冒名顏
建民應訊）共同基於販賣第一級毒品海洛因之犯意聯絡，合組販毒集團，先於九十一
年二月二日前之不詳時日，在不詳地點向某不詳姓名之成年人，以不詳之價格販入第
一級毒品海洛因後，由甲○○以其所有門號0000000000號、000000
0000號行動電話各一支（未扣案）為聯絡工具，透過居間引介之「賣鹽順」與張
正雄商妥於九十一年二月二日下午五時許，在設於屏東縣屏東市○○路一九之七號「
富光飯店三一五號」房內交易毒品。乙○○則以其所有門號0000000000號
行動電話一支（未扣案）與甲○○等人聯絡相關事宜。嗣於九十一年二月二日下午五
時許，甲○○駕駛車號不詳之自用小客車、姚仁國駕駛自稱為「蔡三田」之友人所有
車號ＹＲ—八六０九號自用小客車（登記名義人為鄭敏璋）搭載乙○○攜帶第一級毒
品海洛因四塊（合計淨重一四一五點八公克，包裝重二九點二七公克，裝於一只未扣
案之白色手提袋內），陸續依約抵達富光飯店鄰近停車，並推由乙○○負責攜帶前開
毒品後，即各自下車先後步入富光飯店內與已在此等候之「賣鹽順」會合，由「賣鹽
順」帶領甲○○、乙○○至該飯店三樓三一五號房內，與已在此等候多時之張正雄交
易毒品，而姚仁國則留在該飯店一樓大廳處把風接應。甲○○、乙○○嗣於同日下午
五時三十分許，因見張正雄認其等所提供之毒品成色不佳，不欲購買，雙方交易難有
結果，乃即罷手，改由甲○○攜帶前開毒品，共同離房預備下樓離去，因不知此期間
內，姚仁國形跡早露，已為據報在場埋伏之警調人員先行逮捕，而共同搭乘電梯下樓
，待至一樓，尚未步出電梯，旋見警調人員一湧而上，倉皇中，甲○○忙將所提毒品
丟下，以脫免干係，惟其二人仍為警調人員順利逮獲並扣得前開海洛因四塊等情。因
而維持第一審依毒品危害防制條例第四條第一項規定論處上訴人等共同販賣第一級毒
品各罪刑（甲○○累犯，均處無期徒刑）之判決，駁回上訴人等在第二審之上訴，固
非無見。
惟按證據雖已調查，而其內容尚未完全明瞭者，即與未經調查無異，如遽行判決，仍
屬應於審判期日調查之證據未予調查。關於本案毒品買主究係何人？原判決理由既謂
上訴人等與化名張正雄者始終互相指稱對方才是賣毒者，各執一詞，且雙方均係由「
賣鹽順」者仲介購買毒品之事，則對於該「賣鹽順」究係何人，為釐清案情，即有加
以傳訊調查之必要。而依化名張正雄（起訴書內已明確記載其姓名，是否尚有保密其
姓名，亦待審酌）在原審供稱：「賣鹽順和我是很好的朋友，很小就認識了，但我認
為這件事情很像是賣鹽順和警察有聯合起來的感覺。」等語（見原審卷第一二四頁）
。是「賣鹽順」既係化名張正雄之好朋友，復自小相互就認識，又經其仲介購買毒品
，焉有不知其真實姓名、住址之理？另依原判決引述上訴人等所辯其等要購買毒品之
鉅款新台幣二百七十萬元，已事先交給「賣鹽順」之情，上訴人等與「賣鹽順」者，
應屬關係密切，謂不知「賣鹽順」之真實住址，亦與常情有違。故原審未深入查明「
賣鹽順」之人，予以傳訊調查，遽行判決，尚嫌速斷，不足以昭折服，已屬可議。另
依原判決理由引述證人即承辦員警吳景篁所稱，本件係祕密證人檢舉等語，及事實認
定上訴人等係由「賣鹽順」帶領至富光飯店三樓三一五號房內，與化名張正雄交易毒
品不成後，搭乘電梯至一樓，尚未步出電梯，即為在場埋伏之警調人員逮捕，並扣得
毒品海洛因四塊等情，則當時在飯店內，既有埋伏之警調人員，何以未併將涉案相關
之化名張正雄與「賣鹽順」逮捕究辦，攸關本件有無陷害教唆之情形，亦有切實調查
說明之必要，原審就此未調查說明，亦有違誤。上訴人等上訴意旨分別指摘原判決不
當，非全無理由，應認有撤銷發回更審之原因。
據上論結，應依刑事訴訟法第三百九十七條、第四百零一條，判決如主文。
中      華      民      國    九十二    年     十二     月     十一     日
                              最高法院刑事第七庭
                                  審判長法官  莊  登  照
                                        法官  洪  明  輝
                                        法官  黃  一  鑫
                                        法官  魏  新  和
                                        法官  林  秀  夫
      右正本證明與原本無異
                                              書  記  官
中      華      民      國    九十二    年     十二     月     十八     日
                                                                        Ｔ


司法院資訊處製作；財團法人民間司法改革基金會備份。
